【裁判字號】    89,易緝,131
【裁判日期】    890616
【裁判案由】    業務侵占
【裁判全文】
臺灣板橋地方法院刑事判決                        八十九年度易緝字第一三一號
    公  訴  人  臺灣板橋地方法院檢察署檢察官
    被      告  甲○○
右列被告因業務侵占案件，經檢察官提起公訴〔八十八年度偵字第一五二九號〕，本
院判決如左：
    主  文
甲○○意圖為自己不法之所有，而侵占對於業務上所持有之物，處有期徒刑陸月，緩
刑貳年。
    事  實
一、甲○○自民國〔下同〕八十六年九月間起任職聯泉食品股份有限公司〔下稱聯泉
    公司〕海山食品所副主任，負責業務推廣及收取聯泉公司之應收貨款業務，為從
    事業務之人。於八十七年九月間某日，收取聯泉公司之客戶統一麵包尉宏店、麟
    軒店給付與聯泉公司票面金額新台幣肆萬伍仟柒佰參拾元之貨款『支票』壹紙〔
    起訴書誤載為貨款肆萬伍仟柒佰元〕，竟意圖為自己不法之所有，於同年月某日
    ，將業務上所持有屬於聯泉公司所有之上開票據，侵吞入己。
二、案經聯泉公司訴由臺灣板橋地方法院檢察署檢察官偵查起訴。
    理  由
一、訊據被告甲○○，供稱：「基本上我有負責業務推展，人員訓練，及督促業務員
    收款的績效。我不是負責收取貨款，除非是公司有特別指定要幹部去收款時，我
    有機會被輪派去收款。本人因向地下錢莊借款，所以那次是業務員擔心當月無法
    收回公司的應收貨款要被扣績效獎金，所以拜託我去替他項〔向〕客戶收這筆四
    萬五千七百三十元的貨款，這是壹張支票。金額不是四萬五千七百元。我收回，
    本來隔天有〔要〕交回營業所，但因當晚地下錢莊要來收利息，我就用這張支票
    向地下錢莊質借得款三萬七千七百三十元，因為是質借，所以我如果要跟他換票
    回來，要還四萬五千七百元，我後來有拿八千元請質借的債權人延長回贖期間，
    我有要還錢，但後來我沒有錢，終而沒有去辦回贖。」、「我沒有負責處理公司
    帳款。如果業務員收款回來，是要交給公司會計小姐，並不是要交給我。」〔參
    見本院八十九年五月十七日訊問筆錄〕、「八十七年十月因為本人要還地下錢莊
    的錢才如此。但這不是我本職的事。」、「我是一次侵占的」、「這張〔支票〕
    應該是九月收的，我九月就押給地下錢莊。」、「我已和解了。詳如和解書。我
    錢也都給了。」、「請給我一次機會。」〔參見本院八十九年六月十五日審判筆
    錄〕。查：
    〔一〕右揭事實，業據告訴人聯泉公司指訴歷歷，核與被告坦承：「我是一次侵
          占的」、「這張〔支票〕應該是九月收的，我九月就押給地下錢莊。」、
          並供稱金額應為「四萬五千七百三十元」等情相符，並有挪用公款明細表
          、被告書立之切結書、客戶查訪表〔附偵卷第三頁至第五頁〕等足資佐證
          。
    〔二〕告訴人之代理人於本院訴稱：「〔被告任職〕副主管，他〔被告〕有收貨
          款，本案之貨款是甲○○職務上應收之貨款」〔參見本院八十八年度易字
          第九七八號卷第三０頁反面〕，告訴人公司之客戶統一麵包尉宏店出具之
          「客戶查訪表」亦載明：「『九』月份收款人：甲○○，金額：45730.」
          〔參見偵卷第五頁〕，據此，堪認告訴人指訴上情，與事實相符，足為認
          定右開事實之依據；被告雖以事實欄所示支票係「業務員擔心當月無法收
          回公司的應收貨款要被扣績效獎金，所以拜託我去替他項〔向〕客戶收..
          」等語置辯，惟質諸被告：「拜託你收款的業務員姓名？」，被告答稱：
          「我忘了，當時他負責收化成路的業務員」〔參見本院八十九年五月十七
          日訊問筆錄〕，所辯上情，未便遽信。
    〔三〕告訴人於告訴之初即訴明被告將所收取之「支票」侵占入己〔參見偵卷第
          一頁反面〕，與被告辯稱「這是壹張支票」之旨相符，參酌告訴人公司之
          客戶統一麵包尉宏店出具之「客戶查訪表」亦載明：「九月份收款人：張
          吳旭，金額：45730.」〔參見偵卷第五頁〕，據此，推知支票之票面金額
          應為肆萬伍仟柒佰參拾元〔起訴書誤載為貨款肆萬伍仟柒佰元〕，爰補正
          如事實欄。又被告收取上開面額之支票僅『壹紙』，衡情酌之，無從「分
          次」侵占，被告辯稱：「我是一次侵占的」，應可採信。
    〔四〕本件事證明確，被告之右開犯行，堪予認定。
二、核被告所為係犯刑法第三百三十六條第二項之業務侵占罪。爰審酌被告犯罪之動
    機、目的手段、所生損害及犯罪後之態度等一切情狀，量處如主文所示之刑。又
    被告前未曾受有期徒刑以上刑之宣告，有臺灣高等法院檢察署刑案紀錄簡覆表足
    佐，一時失慮，致罹刑章，犯罪後業與被害人成立和解，有和解書一紙附本院卷
    足參，經此教訓，當知警惕，信無再犯之虞，因認所宣告之刑，以暫不執行為當
    ，併予宣告緩刑，用啟自新。
據上論斷，應依刑事訴訟法第二百九十九條第一項前段，刑法第三百三十六條第二項
、第七十四條第一款，罰金罰鍰提高標準條例第一條前段，判決如主文。
本案經檢察官林建中到庭執行職務。
中      華      民      國      八十九      年    六      月     十六   日
                                      臺灣板橋地方法院刑事第五庭
                                          法  官  陳  福  來
右正本證明與原本無異。
如不服本判決，應於判決送達後十日內，向本院提出上訴狀。
                                          書記官  陳  春  銘
中      華      民      國      八十九      年      六    月    二十三  日
附錄本案論罪科刑參考法條：
刑法第三百三十六條：
對於公務上或因公益所持有之物，犯前條第一項之罪者，處一年以上七年以下有期徒
刑，得併科五千元以下罰金。
對於業務上所持有之物，犯前條第一項之罪者，處六月以上五年以下有期徒刑，得併
科三千元以下罰金。
前二項之未遂犯罰之。


司法院資訊處製作；財團法人民間司法改革基金會備份。
